臺灣板橋地方法院民事判決　　　　　　　 100年度國字第11號
原　　　告　許凱銘
被　　　告　交通部公路總局臺北區監理所板橋監理站
法定代理人　江澍人
訴訟代理人　呂美玉
　　　　　　陳湘穎
上列當事人間請求國家賠償事件，本院於100年7月21日言詞辯論
終結，判決如下：
    主  文
原告之訴駁回。
訴訟費用由原告負擔。
    事實及理由
一、原告主張：原告於接受警方臨檢時，未見警方攜帶酒測器，
    亦未見警方對原告實施酒測，警方誣指原告拒絕酒測，開立
    不實通知單，該通知單記載原告違規地點在板橋市○○○○
    路口，然板橋市○○○路口，通知單記載違規時間為民國98
    年10月24日零時36分，然拖吊場開立汽車保管單之時間為98
    年10月24日零時，可見原告並無違規事實，被告明知警察開
    罰單為不實，竟任意憑空捏造，對原告裁罰、查扣機車、吊
    銷駕照，故意不法侵害原告之身體、健康、名譽、自由、信
    用等權利，造成原告非財產上損害，依國家賠償法第2條第2
    項之規定，請求被告賠償新台幣（下同）165萬元，原告於
    100年3月11日以書面向被告請求賠償，被告於同月17日以北
    監板四字第1002004968號函拒絕賠償，爰提起本件國家賠償
    訴訟。並聲明：被告應給付原告165萬元。
二、被告則以：按汽車駕駛人，駕駛汽車經測試檢定有下列情形
    之一者，處一萬五千元以上六萬元以下罰鍰，並當場移置保
    管該汽車及吊扣其駕駛執照一年；因而肇事致人受傷者，並
    吊扣其駕駛執照二年；致人重傷或死亡者，吊銷其駕駛執照
    ，並不得再考領：(1)酒精濃度超過規定標準。(2)吸食毒品、
    迷幻藥、麻醉藥品及其相類似之管制藥品；汽車駕駛人拒絕
    接受第一項測試之檢定者，處新台幣六萬元罰鍰，並當場移
    置保管該汽車及吊銷該駕駛執照；如肇事致人重傷或死亡者
    ，吊銷該駕駛執照，並不得再考領，道路交通管理處罰條例
    第35條第1項、第4項分別定有明文。經查：原告於98年10月
    24日零時36分經臺北縣政府警察局海山分局（現為新北市政
    府警察局海山分局）以第C00000000號違反道路交通管理事
    件通知單，舉發其騎乘LLJ -220號機車有「拒絕酒測」之違
    規事實，該車依違反道路交通管理處罰條例第35條第4項規
    定當場移送「海山拖吊場」保管，通知單並載明應到案日期
    為98年11月8日。原告於98年11月6日至被告監理站到案陳述
    不服舉發第C00000000號違規通知單，被告監理站遂依違反
    道路交通管理事件統一裁罰基準及處理細則第41條第4項規
    定，依照警局所傳送關於原告違規之電腦資料，製開板監裁
    字第裁41-C00000000號裁決書，且當場送達在案。原告遂於
    同月27日提起聲明異議，被告監理站遂依前細則第65條規定
    ，將案卷及有關證物連同聲明異議書狀，函送本院交通法庭
    審理，並以同函副本請原舉發單位海山分局就舉發情形查處
    ，海山分局於98年12月22日以北縣警海交裁字第09800522
    79號函覆法院稱：「……經多次請其配合酒測許凱銘君仍拒
    絕配合…」，並經舉發警員黃明輝於本院98年度交聲字第
    4376號交通事件證述在卷，本院98年度交聲字第4376號交通
    事件以原告騎乘機車，確有拒絕接受酒測之違規，認為被告
    監理站之裁罰，依首揭規定，洵屬有據，而裁定駁回原告之
    聲明異議，該裁定並經抗告駁回、再抗告駁回確定，此有本
    院98年度交聲字第4376號交通事件裁定、臺灣高等法院99年
    度交抗字第1633號交通事件裁定可稽。綜上，被告行使公權
    力，並無故意不法侵害原告之自由或權利，原告請求被告賠
    償，顯無理由，應予駁回等語置辯。並聲明：原告之訴駁回
    。
三、依國家賠償法請求損害賠償時，應先以書面向賠償機關請求
    之；賠償機關拒絕賠償或自提出請求之日起逾三十日不開始
    協議，或自開始協議之日起逾六十日協議不成立時，請求權
    人得提起損害賠償之訴，國家賠償法第10條第1項及第11條
    第1項前段分別定有明文。本件原告於100年3月11日以書面
    向被告請求賠償，被告於同月17日以北監板四字第10020049
    68號函拒絕賠償，有該函附卷可稽，原告提起本件訴訟，程
    序上並無不合，先予敘明。
四、原告主張被告之公務員於執行職務行使公權力時，故意不法
    侵害原告權利致原告受損害等情，為被告所否認，則依民事
    訴訟法第277條前段：「當事人主張有利於己之事實者，就
    其事實有舉證之責」之規定，應由主張損害賠償請求權存在
    之原告，就被告之公務員故意不法侵害權利致其受有損害乙
    節負舉證之責。原告僅稱「通知單記載原告違規地點在板橋
    市○○○○路口，然板橋市○○○路口，通知單記載違規時
    間為民國98年10月24日零時36分，然拖吊場開立汽車保管單
    之時間為98年10月24日零時，可見原告並無違規事實」等情
    ，並提出舉發違反道路交通管理事件通知單、台北縣政府警
    察局執行交通違規移置保管車輛收據為證。經查：原告於98
    年10月24日零時36分，騎乘LLJ-220號機車，行經台北縣板
    橋市○○路○段、新府路口時，因有「拒絕酒測」之違規事
    實，經台北縣政府警察局海山分局海山派出所警員黃明輝依
    違反道路交通管理處罰條例第35條第4項規定，將原告所騎
    機車當場移送「海山拖吊場」保管，並製開第C00000000號
    舉發違反道路交通管理事件通知單等情，業據證人即黃明輝
    警員於本院98年度交聲字第4376號交通事件證述在卷，且警
    員黃明輝依法舉發時，有全程錄音錄影，業經該案承辦法官
    勘驗光碟屬實，認定原告確有拒絕酒測之事實，此有本院98
    年度交聲字第4376號交通事件裁定可稽。而台北縣板橋市○
    ○路○段與新府路有交會，有地圖可稽，黃明輝警員亦證稱
    係在中山路一段與新府路之路口將原告攔停，原告拒絕酒測
    等情，核與通知單所載地點相符，雖通知單將「中山路一段
    、新府路口」簡略寫成「中山新府路口」，但非如原告所稱
    警員捏造地點。至於原告所指「通知單記載違規時間為民國
    98年10月24日零時36分」與「拖吊場開立汽車保管單之時間
    為98年10月24日零時」不符乙節，應係拖吊場開立之汽車保
    管單僅列「年月日時」供填載，因而汽車保管單僅記載98年
    10月24日零時，未記載幾分，自不能以此指通知單所列之違
    規時間為虛偽。被告依照警局所傳送關於原告違規之電腦資
    料，製開板監裁字第裁41-C00000000號裁決書，載明違規地
    點「中山路一段」，違規時間98年10月24日零時36分，核無
    違誤，原告指被告任意憑空捏造製開裁決書，對原告裁罰、
    查扣機車、吊銷駕照，故意不法侵害原告之身體、健康、名
    譽、自由、信用等權利，不可採信。綜上，原告依據國家賠
    償法請求被告賠償165萬元，為無理由，應予駁回。
五、據上論結，本件原告之訴為無理由，依民事訴訟法第78條，
    判決如主文。
中    華    民    國    100    年    7    月    29    日
                  民事第三庭    法  官  陳映如
以上正本係照原本作成
如對本判決上訴，須於判決送達後20日內向本院提出上訴狀。如
委任律師提起上訴者，應一併繳納上訴審裁判費。
中    華    民    國   100    年    7     月    29    日
                            書記官  林勁丞